【裁判字號】    95,上更(一),571
【裁判日期】    951219
【裁判案由】    偽造貨幣等
【裁判全文】
臺灣高等法院刑事判決             95年度上更(一)字第571號
上  訴  人  臺灣板橋地方法院檢察署檢察官
上  訴  人
即  被  告  丁○○
選任辯護人  謝心味律師
上列上訴人因被告偽造貨幣等案件，不服臺灣板橋地方法院93年
度訴字第2094號，中華民國94年11月15日第一審判決（起訴案號
：臺灣板橋地方法院檢察署93年度偵字第12951號），提起上訴
，本院判決如下：
    主  文
原判決撤銷。
丁○○無罪。
    理  由
一、公訴意旨略以：被告丁○○與甲○○（業經台灣板橋地方法
    院以91年度訴字第2066號判決確定）係男女朋友關係，於91
    年7月6日20時30分許，在台北縣新莊市○○○路丁○○朋友
    之住處，因丁○○毒癮發作，需錢購買毒品，竟意圖供行使
    之用，明知交付予甲○○之新版新臺幣（下同）1千元紙鈔2
    張（編號ＦＬ99119ＹＤ）均為偽造之通用紙幣，仍交付之
    ，並與知情之甲○○共同基於行使偽鈔之概括犯意聯絡，於
    甲○○收受後，先於同日21時許，至台北縣新莊市○○○路
    82號丙○○經營之水果攤，持1千元之偽鈔1張向丙○○購買
    70元之水果，丙○○一時不察，誤以為真鈔而收受，並將水
    果及930元之真鈔及硬幣交付甲○○，甲○○得逞後，隨即
    攜帶上開金錢至丁○○朋友處交予丁○○供購買毒品使用。
    復於同日21時30分許，至台北縣新莊市○○○路83號乙○○○經營之小吃攤位，持另1張1千元之偽鈔欲向乙○○○購買
    60元之肉串2支，嗣為乙○○○發現紙質粗糙係屬偽鈔，而
    報警查獲，致未得逞。並扣得上開偽造之通用紙幣2張。丁○○復因上情而擔任上開案件之證人，竟為隱匿上開事實，
    乃基於偽證之犯意，於93年2月5日上午10時30分許，在臺灣
    板橋地方法院91年度訴字第2066號被告甲○○被訴偽造貨幣
    案件審理時，以證人身分供前具結後，就案情有重要關係之
    事項證稱91年7月6日被查獲之偽鈔非其交付與被告甲○○等
    虛偽陳述，嗣經被告甲○○到庭供述後始發現上情。因認被
    告觸犯刑法第196條第1項前段之行使偽造之通用紙幣既遂罪
    及後段意圖供行使之用而交付偽鈔罪及同條第3項、第1項之
    行使偽造之通用紙幣未遂罪及同法第168條之偽證罪嫌云云。
二、又犯罪事實應依證據認定之，無證據不得推定其犯罪事實；
    又不能證明被告犯罪者，應諭知無罪之判決；刑事訴訟法第
    第154條、第301條第1項分別定有明文。又犯罪事實之認定
    ，應憑真實之證據，倘證據是否真實尚欠明確，自難以擬制
    推測之方法，為其判斷之基礎；而認定犯罪事實之證據係指
    足以認定被告確有犯罪行為之積極證據而言，該項證據自須
    適合於被告犯罪事實之認定，始得採為斷罪資料，最高法院
    53年著有臺上字第656號、29年上字第3105號判例。且刑事
    訴訟上證明之資料，無論其為直接或間接證據，均須達於通
    常一般之人均不致有所懷疑，而得確信其為真實之程度，始
    得據為有罪之認定，若其關於被告是否犯罪之證明未能達此
    程度，而有合理懷疑之存在，致使無從形成有罪之確信，根
    據「罪證有疑，利於被告」之證據法則，即不得遽為不利被
    告之認定，亦有最高法院76年度臺上字第4986號判例可稽。
    其以情況證據（即間接證據）斷罪時，尤須基於該證據在直
    接關係上所可證明之他項情況事實，本乎推理作用足以確證
    被告有罪，方為合法，不得徒憑主觀上之推想，將一般經驗
    上有利被告之其他合理情況逕予排除，此觀諸最高法院32年
    上字第67號自明。認定犯罪事實應依證據，為刑事訴訟法所
    明定，故被告否認犯罪事實所持之辯解，縱屬不能成立，仍
    非有積極證據足以證明其犯罪，不能遽為有罪之認定（30年
    上字第1831號判例參照）。
三、經訊據被告丁○○堅決否認有前開行，辯稱：這件事請與伊
    無關，伊是冤枉的，伊不知道甲○○的偽鈔何來，伊沒有交
    付偽造之通用紙幣給甲○○，甲○○被查獲時，打電話給伊
    ，說人在派出所，被查獲當天伊就到派出所找甲○○，後來
    甲○○被送到分局，伊就回家，隔天甲○○打電話給伊二舅
    家說可以交保，伊就將甲○○保出去，這件事與伊無關，不
    能只聽甲○○片面之詞即認為伊有罪，若伊拿偽造之通用紙
    幣予甲○○，伊跑都來不及，怎麼可能去警察局；何況那時
    候伊有工作，也有信用卡，伊自己也有錢，無需甲○○拿偽
    鈔去換真鈔；又伊在臺灣板橋地方法院91年度訴字第2066號
    甲○○被訴行使偽造通用紙幣案件審理時作證的時候是實話
    實說，並未作偽證等語。查本件檢察官認被告涉有前開罪嫌
    ，不外以證人甲○○於檢察官偵訊時之證詞、於臺灣板橋地
    方法院91年度訴字第2066號案件審判中之供述、證人薛君強
    之證詞、證人丙○○、乙○○○於臺灣板橋地方法院91年度
    訴字第2066號案件審判中之證詞，被告丁○○於臺灣板橋地
    方法院91年度訴字第2066號93年2月5日具結後所為之證詞（
    見該次審判筆錄），並有  偽造之新版1千元紙鈔2紙，內政
    部警政署刑事警察局91年11月5日刑鑑字第091030040 2號鑑
    驗通知書1紙在卷可稽為其論據。經查：
（一）、證人甲○○於91年7月6日21時許，至台北縣新莊市○○○路82號丙○○經營之水果攤，向丙○○購買70元之水
        果，並持偽造之1,000元通用紙幣1張交付予丙○○而行
        使之，丙○○一時不察，誤以為真鈔而收受，並將水果
        及930元真鈔及硬幣交付甲○○。甲○○並於同日21 時
        35分許，至台北縣新莊市○○○路83號乙○○○經營之
        小吃攤，向乙○○○購買價金60元之燒烤肉串2支，並
        交付1張偽造之1,000元通用紙幣予陳林邱雪而行使之，
        欲換取真鈔及零錢，乙○○○收受前開通用紙幣後，旋
        發現該紙幣紙質粗糙係屬偽鈔，而報警處理，致未得逞
        部分之事實，固據證人甲○○於警詢、檢察官偵訊及原
        審審理中陳明，核與被害人丙○○、乙○○○於警詢及
        原審91年度訴字第2066號案件調查中證述情節相符，並
        有偽造之通用紙幣2張照片乙幀在卷可稽，為警查獲之
        通用紙幣2紙扣案可證。而前開通用紙幣經送往內政部
        警政署刑事警察局以電子顯微觀測器、VSC-1鑑驗結果
        ，認編號FL166191YD、FL991191YD新臺幣1,000元鈔券
        上水印、浮窗式安全線、微細印刷、隱藏字跡、底紋印
        刷圖案等均與樣張不相符，均為偽造，有該局91年11月
        5日刑鑑字第0910300402號鑑驗通知書乙紙及所附之採
        證照片9幀附於原審91年度訴字第2066號卷宗可稽。足
        徵甲○○確實有行使偽造之通用紙幣犯行，甲○○並因
        前開犯行，經原審以91年度訴字第2066號判處有期徒刑
        1年8月，緩刑4年確定在案，此經原審調閱前開案件核
        閱屬實。
（二）、惟扣案偽造之通用紙幣2張（編號分別為FL166191YD 、
        FL991191 YD），證人甲○○固稱係被告所交付，並指
        示甲○○購買水果及肉串，分別交付前開偽造之通用紙
        幣，以換取真鈔云云，然：1、證人甲○○於91年月7日
        5時許在臺北縣政府警察局蘆洲分局刑事組詢問中稱：
        其於91年7月5日20時30分許，在臺北縣板橋市○○路某
        處，以2,000元向真實姓名不詳綽號「阿錢」的男子兌
        換6,000元偽鈔，是以0000000000號行動電話與「阿錢
        」聯絡。其已在板橋市（詳細地址不詳）購物用掉3張
        ，1張不見（被風吹掉），在五股工業區使用2張，被警
        方查獲云云。2、嗣其於91年7月6日22時許至23時許於
        臺北縣政府警察局蘆洲分局五工派出所詢問中稱：所使
        用之偽鈔放置皮包已有一段時間，已不清楚從何取得云
        云。3、又於檢察官91年7月7日偵訊中稱：其於91年7月
        5日晚間7、8時許打0000000000號行動電話向「阿錢」
        之男子以2,000元購買3張1,000元偽鈔云云。4、於91
        年8月20日檢察官偵訊中再稱：是警察要其說以前買千
        元偽鈔6張，警方只有查獲2張，是警察要其這樣講的。
        扣案偽造之通用紙幣是公司付給其的薪水，其沒有買偽
        鈔，沈彥良其不認識，警詢及檢察官偵訊中其因為怕被
        分局的人打會害怕云云。5、再於原審91年度訴字第
        2066 號案件92年3月10日調查中稱：當時伊在板橋辰嘉
        企業社工作，每月5日領薪水，領到薪水後在6日去買東
        西，其不知道拿的是偽鈔，應該是薪水裡面夾著偽鈔云
        云。6、其於原審法院91年度訴字第2066號案件92年12
        月31日準備程序中稱：被查獲之偽鈔是男友丁○○於91
        年7月6日21時許在新莊市○○○路朋友家交付的，叫伊
        拿假鈔去買東西換現金，伊知道那是偽鈔，若不答應他
        會打人，所以其才去買云云。7、於前開案件93年2月16
        日審理中稱：91年7月6日查獲之偽鈔2張確實是被告給
        伊的。被告交給伊時就已經告訴伊是假的，並且叫伊去
        買東西換錢買毒品，第1次買水果70元，找回的930元就
        拿回去五工路朋友家給他，他的朋友在案發地附近，被
        告當時1次就拿給伊2張千元偽鈔，並告訴伊假鈔，叫伊
        分開使用，比較不會被發現，伊因為怕被被告打才拿去
        使用，把第1次找回的930元給被告時，才知道被告要拿
        去買毒品。後來被告叫伊再出去買，所以伊才出去，結
        果就被查獲，被告的偽鈔來源伊有問被告，但他不告訴
        伊等語。8、於前開案件93年4月16日審理中再稱：被告
        叫伊拿去購物時已經知道是偽鈔，被告交給伊的時間、
        地點如同之前所述，其行使的地點及時間如同檢察官起
        訴書所載云云。9、於原審93年7月21日調查中證稱：被
        告拿本件紙鈔叫其去買東西，買回來的錢交給被告，被
        告有跟伊說這是假鈔，要伊去買東西，伊有問被告偽鈔
        之來源，但被告不跟伊講。伊因怕被告生氣，因其和被
        告交往6年多，若不聽他的話，不是被罵就是被打，伊
        害怕見到被告云云。10、94年7月28日原審審理中結證
        稱：91年7月6日為警查獲之偽鈔是被告於當晚在被告朋
        友家中給其的，被告要其去買東西，告訴其各用1張，1
        ,000 元鈔票去買水果、肉串。他說用偽鈔下去買可以
        找真錢回來云云。11、綜上證人甲○○其就何人交付偽
        鈔，偽鈔來源，多少偽鈔，前後所供，尚非一致，自難
        逕以憑信。
（三）、雖刑事訴訟以發見真實為目的，共同被告就同一事實之
        一部或全部所為不利於己之陳述，互有出入時，應本於
        事實審法院之職權詳為調查，斟酌各方面之情形，依自
        由心證判斷其孰為可信，不得因彼此陳述偶有紛歧，即
        全部予以捨棄；然本件證人即共犯甲○○之供述前後不
        一致如前述，本院斟酌各方面情形判斷其供述，不能證
        明被告犯罪，且卷附法務部調查局93年4月2日調科參字
        第09300132590號函亦載明甲○○經測試未獲有效反應
        圖形，無法研判有無說謊；丁○○不願接受測謊而未予
        施測，有該函文在卷可稽，被告此部分之犯行，尚屬不
        能證明。
（四）、又被告於93年2月5日上午10時30分許，在原審91年度訴
        字第2066號甲○○被訴行使偽造通用紙幣案件審理時結
        證稱：91年7月6日被查獲之偽鈔並非其所交付等語，有
        原審審理筆錄可稽，尚無證據證明被告明知前開通用紙
        幣為其交付予共犯甲○○，於執行審判職務之公署審判
        時，於案情有重要關係之事項，供前具結，而為虛偽陳
        述，是被告偽證犯行，亦屬不能證明。
四、原審不察，遽為被告有罪之判決，尚有未洽，此外經查又無
    任何積極確切之事證，足資證明被告犯罪，檢察官上訴認原
    審量刑太輕，雖無理由，惟被告上訴否認犯罪，為有無理由
    ，自應由本院予以撤銷改判，為被告無罪之諭知。
據上論斷，應依刑事訴訟法第369條第1項前段、第364條、第301
條第1項前段，判決如主文。
本案經檢察官沈世箴到庭執行職務。
中    華    民    國    95    年    12    月    19    日
                  刑事第八庭審判長法  官  鄭文肅
                                  法  官  陳國文
                                  法  官  江國華
以上正本證明與原本無異。
如不服本判決，應於收受送達後10日內向本院提出上訴書狀，其
未敘述上訴之理由者並得於提起上訴後10日內向本院補提理由書
（均須按他造當事人之人數附繕本）。
                                  書記官  陳玲憶
中    華    民    國    95    年    12    月    19    日
附錄：本案論罪科刑法條全文
刑事訴訟法第301條第1項前段
不能證明被告犯罪或其行為不罰者應諭知無罪之判決。


司法院資訊處製作；財團法人民間司法改革基金會備份。
